最高法院刑事判決　　　　　　九十四年度台上字第二八九三號
　　上　訴　人　甲○○
　　　　　　　　　　　　25號（現另案在台灣新竹監獄執行中
　　　　　　　　　　　　）
上列上訴人因毒品危害防制條例案件，不服台灣高等法院中華民
國九十四年二月十七日第二審更審判決（九十三年度上更(一)字第
七二號，起訴案號：台灣台北地方法院檢察署九十年度偵字第三
八八一、三八八四號），提起上訴，本院判決如下：
    主  文
原判決撤銷，發回台灣高等法院。
　　理　由
本件原判決認定上訴人甲○○綽號「阿亮」、「亮兄」，明知第
一級毒品海洛因，禁止非法持有、販賣，竟意圖營利，基於販賣
第一級毒品海洛因之概括犯意，先於民國八十九年十二月十四日
，在不詳地點，以新台幣（下同）三千元販賣海洛因予許財榮。
又高智勇於九十年二月二十一日晚間，因施用毒品，為台北市政
府警察局信義分局員警葉敏中、沈峰民查獲，高智勇供稱：其毒
品係來自上訴人；經警授意高智勇撥打上訴人之0000000
000號行動電話，言明欲購買三千元之海洛因，並約定於九十
年二月二十二日二時三十分許，在國道高速公路萬里交流道處見
面取貨。上訴人即承前開販賣第一級毒品之概括犯意，攜帶海洛
因二包（淨重０‧四一公克），商請不知情之周德水，駕駛上訴
人所有之Ｇ４—九０八五號紅色自小客車載同前往，甫至約定地
點，即為警員葉敏中、沈峰民當場查獲，並扣得海洛因二包（淨
重０‧四一公克，包裝重０‧二九公克），而販賣未遂等情，因
而撤銷第一審關於販賣第一級毒品之科刑判決，改判依刑法第五
十九條酌量減輕其刑之規定，論處上訴人連續販賣第一級毒品，
累犯，處有期徒刑拾貳年，固非無見。
惟查(一)原判決認定上訴人有於八十九年十二月十四日，有販賣海
洛因之犯行，無非以證人許財榮所證：其曾向上訴人購買海洛因
，並將購買毒品之情形記載於記事本中，該記事本雖係一九九六
年份，但係依八十九年之月份予以記載，並以上開記事簿之五月
六日記載「戒治期滿」等語，核與上訴人之出入監紀錄表所載：
「88年12月31日入基隆戒治所，處分種類：受戒治人，89年5月6
日停止處分執行出監」之內容相符，推定記事簿所載「十二月十
四日、軟（即海洛因之暗語）三千」等語為真，以認定許財榮確
於八十九年十二月十四日向上訴人購得海洛因三千元之依據（見
原判決第四、五頁）。但上開記事簿之記事範圍含蓋許財榮於受
強制戒治時間之八十九年一月、三月（見第一審卷(二)第五五五至
五六五頁），顯見上開記事與事實未盡相符。且上開記事如為購
買海洛因之記事，何以未將其所供承另購自「萬金」、「空仔」
等人之事實入載（見七六九六號偵查卷第一六、一七頁）；且許
財榮於九十年三月十八日警詢中供明：其最後一次施用海洛因之
日期為同年月十三日（見三八八四號偵查卷第一五０頁），與接
受警詢之時間相隔五日，亦即許財榮施用海洛因之次數不多。但
其連續於八十九年十一月二十五、二十六、三十日、十二月一、
二、三、八、九、十四、十六、十七日均有購買毒品之記載（見
第一審卷(一)第一三三頁），則上開記事簿是否為許財榮購入海洛
因，而足為上訴人犯罪之依據，即待調查釐清。(二)刑法第五十九
條之酌量減輕其刑，必於犯罪之情狀，客觀上足以引起一般同情
，認為即予宣告法定低度刑期，猶嫌過重者，始有其適用，原判
決就上訴人上開販賣第一級毒品之犯行，其犯罪之情狀，於客觀
上如何足以引起一般同情，而得以酌減其刑，未於理由中說明憑
以認定之依據，自嫌理由不備。又原審以上訴人販賣毒品海洛因
之次數僅為兩次，所得僅有三千元，法重情輕。但理由後段又認
定上訴人上開犯行，嚴重戕害他人身心健康，所生危害甚鉅，犯
罪後猶飾詞卸責，未見悔意等語，併有理由矛盾之違誤。上訴意
旨指摘原判決不當，尚非全無理由，應認仍有撤銷發回更審之原
因。至原判決理由四不另為無罪之諭知部分，因公訴人認此部分
與前揭論罪科刑部分，有裁判上一罪之關係，爰一併發回，附此
敘明。
據上論結，應依刑事訴訟法第三百九十七條、第四百零一條，判
決如主文。
中　　華　　民　　國　九十四　年　　六　　月　　二　　日
                      最高法院刑事第六庭
                          審判長法官  洪　明　輝
                                法官  黃　一　鑫
                                法官  魏　新　和
                                法官  林　秀　夫
                                法官  李　伯　道
      本件正本證明與原本無異
                                      書  記  官
中　　華　　民　　國　九十四　年　　六　　月　　七　　日
                                                    Ｒ
